臺灣臺南地方法院民事裁定
110年度消債更字第31號
債  務  人  簡秀英  

代  理  人  楊鵬遠律師
上列債務人聲請消費者債務清理更生事件，本院裁定如下：
    主  文
債務人簡秀英自民國110年3月22日下午5時起開始更生程序，並
命司法事務官進行本件更生程序。
    理  由
一、按債務人不能清償債務或有不能清償之虞者，得依本條例所
    定更生程序，清理其債務；債務人無擔保或無優先權之本金
    及利息債務總額未逾新臺幣（下同）1,200萬元者，於法院
    裁定開始清算程序或宣告破產前，得向法院聲請更生；債務
    人對於金融機構負債務者，在聲請更生或清算前，應向最大
    債權金融機構請求協商債務清償方案，或向其住、居所地之
    法院或鄉、鎮、市、區調解委員會聲請債務清理之調解；法
    院開始更生程序之裁定，應載明其年、月、日、時，並即時
    發生效力；法院裁定開始更生或清算程序後，得命司法事務
    官進行更生或清算程序。消費者債務清理條例（下稱消債條
    例）第3條、第16條第1項前段、第42條第1項、第45條第1項
    、第151條第1項分別定有明文。
二、聲請意旨以：聲請人即債務人積欠金融機構及資產公司債務
    總額約1,535,715元，為清理債務，前以書面向本院聲請消
    債者債務清理前置調解，最大債權金融機構永豐商業銀行股
    份有限公司(下稱永豐銀行)調解時雖提供180期、零利率、
    每月清償4,500元之還款方案，惟債務人領有重度身心障礙
    手冊，自民國107年9月14日至今僅有身障補助及國民年金等
    收入維生，每月至多僅能還款約1,000元，實無力負擔上開
    還款方案，以致調解不成立。債務人係一般消費者，未從事
    營業，且未經法院裁定開始清算程序或宣告破產，爰依消債
    條例提之規定，自調解不成立之日起20日內，提出本件更生
    之聲請等語。
三、經查：
  ㈠債務人為一般消費者，5年內未從事營業活動，據最大債權金
    融機構永豐銀行陳報債權結果，債務人現積欠金融機構無擔
    保或無優先權之本金及利息、違約金等債務總額為2,927,17
    3元；另依財團法人金融聯合徵信中心查詢當事人綜合信用
    報告回覆書所示，債務人積欠元大國際資產管理股份有限公
    司債務68,571元；再依台灣金聯資產管理股份有限公司陳報
    債務人截至110年1月13日止尚積欠現金卡債務591,262元(本
    金157,387元、利息431,495元、執行費用1,880元、程序費
    用500元)；滙誠第二資產管理股份有限公司陳報債務人截至
    110年1月13日止尚積欠本金及利息共341,884元未清償等情
    ，業據債務人提出債權人清冊及財團法人金融聯合徵信中心
    查詢當事人綜合信用報告回覆書為證(見本院卷第19-23、11
    9-122頁；調解卷第15-17頁)，且有永豐銀行提供之前置調
    解金融機構無擔保債務還款分配表、台灣金聯資產管理股份
    有限公司110年1月5日陳報狀暨債權計算書、滙誠第二資產
    管理股份有限公司110年1月8日陳報狀暨債權金額計算書在
    卷可稽(見本院卷第115頁；調解卷第37-39、48-54頁)，是
    債務人為一般消費者，現積欠無擔保或無優先權之本金及利
    息債務總額未逾1,200萬元，堪可認定。又債務人在聲請 本
    件更生前，於109年12月23日以書面向本院聲請消費者債務
    清理前置調解，經本院以109年度南司消債調字第767號受理
    後，最大債權金融機構永豐銀行於調解時提供債務人「以81
    萬元、分180期、利率0％、每期繳納4,500元」之還款方案，
    惟債務人表示無法負擔，調解不成立等情，亦據債務人提出
    調解不成立證明書為證(見本院卷第25頁)，且有永豐銀行11
    0年2月20日民事陳報狀在卷可稽(見本院卷第101頁)，並經
    本院依職權調取本院109年度南司消債調字第767號卷宗核閱
    無訛，是債務人提起本件更生聲請前，已踐行前置調解程序
    而調解不成立之事實，亦可認定。
  ㈡債務人主張其因罹患思覺失調症，領有重度身心障礙手冊，
    無法工作，收入來源為每月領取身障補助5,065元及國民年
    金3,772元，合計8,837元等語，業據其提出奇美醫院診斷證
    明書、中國民國身心障礙手冊、西港區農會存摺內頁明細、
    佳里郵局存摺內頁明細、佳里區農會存摺內頁明細等件為證
    (見本院卷第57-100頁)，核與本院依職權調閱債務人勞保投
    保資料(見本院卷第47-48頁)顯示，債務人自84年6月9日經
    投保單位高雄市電影戲劇業職業工會辦理退保後，即無投保
    資料，及債務人107年度至108年度之稅務電子閘門財產所得
    調件明細表(見本院卷第49-52頁)顯示，其無所得收入等情
    相符，堪認債務人主張其因病無法工作而僅靠領取補助維生
    乙情屬實，應可採信。本院審酌債務人所領取之身障補助及
    國民年金，因具持續性而屬債務人固定收入，是本院即以8,
    837元作為計算債務人目前每月償債能力之依據。
  ㈢按債務人必要生活費用，以最近一年衛生福利部或直轄市政
    府所公告當地區每人每月最低生活費1.2倍定之，消債條例
    第64條之2第1項定有明文。債務人聲請更生或清算時所提財
    產及收入狀況說明書，其表明每月必要支出之數額，與消債
    條例第64條之2第1項、第2項規定之認定標準相符者，毋庸
    記載原因、種類及提出證明文件，亦為消債條例施行細則第
    21之1條第3項所明定。是以債務人居住地之臺南市政府公告
    110年度每人每月最低生活費13,304元之1.2倍計算，債務人
    每月必要生活費用即應以15,965元(計算式：13,304元×1.2
    倍≒15,965元，元以下4捨5入)為認定基準，債務人陳報其個
    人每月必要生活費用額為8,779元(含膳食費5,500元、醫療
    費480元、交通費2,000元、手機費799元)，雖未提出證明文
    件，但未逾上開生活費標準，依上開說明，應為可採。
  ㈣綜上，以債務人每月收入8,837元，扣除其個人每月生活必要
    支出8,779元後，餘款僅58元(計算式：8,837元－8,779元＝58
    元)，顯不足清償永豐銀行於前置調解期日所提出之每月應
    清償4,500元還款方案，遑論債務人尚積欠台灣金聯資產管
    理股份有限公司、滙誠第二資產管理股份有限公司債務未清
    償，債務人陳稱其收入無法同時負擔前置調解條件及其他債
    權人債務，應堪採信。是債務人之經濟狀況，確已達不能清
    償債務之程度，而有更生之原因，及藉助更生制度調整其與
    債權人間之權利義務關係而重建其經濟生活之必要。
四、綜上所述，依債務人之收入財產及必要生活支出之情形，已
    達不能清償債務或有不能清償之虞之程度；債務人係一般消
    費者，未曾從事營業，其無擔保或無優先權之本金及利息債
    務總額未逾1,200萬元，亦曾踐行前置調解程序而調解不成
    立，復未經法院裁定開始清算程序或宣告破產，又無消債條
    例第6條第3項、第8條或第46條各款所定應駁回更生聲請之
    事由存在，債務人聲請本件更生，應予准許，爰裁定如主文
    所示。
中　　華　　民　　國　　110 　年　　3 　　月　　22　　日
                  消債法庭法  官　張桂美
以上正本係照原本作成。　　　　　　　　　
本裁定不得抗告。
本裁定已於民國110年3月22日下午5時公告。　
中　　華　　民　　國　　110 　年　　3 　　月　　22　　日
                          書記官  蘇冠杰